【裁判字號】    92,交易,16
【裁判日期】    920224
【裁判案由】    過失傷害
【裁判全文】
臺灣彰化地方法院刑事判決                          九十二年度交易字第一六號
    公  訴  人  臺灣彰化地方法院檢察署檢察官
    被      告  甲○○  男  四.
右列被告因過失傷害案件，經檢察官提起公訴（九十一年度偵字第七五四五號），本
院判決如左︰
    主  文
甲○○因過失傷害人，累犯，處拘役伍拾伍日，如易科罰金，以參佰元折算壹日。
    事  實
一、甲○○前曾因過失傷害案件，經法院判處有期徒刑二月，並諭知易科罰金之標準
    確定，於民國八十八年五月十日易科罰金執行完畢。詎復於九十一年五月十七日
    十六時五十分許，無照駕駛車牌號碼ＡＵ－六九三九號自用小客車，沿彰化縣彰
    化市○○路○段北向內側快車道，由南往北方向行駛，途經同路段五六二號前，
    原應注意汽車行駛時，駕駛人應注意車前狀況及車輛併行之間隔，並隨時採取必
    要之安全措施，而依當時情形，又無不能注意之情事，竟疏於注意，適有乙○○
    駕駛車牌號碼ＴＭＷ－一七九號輕型機車行經同一路段北向外側快車道，由南往
    北行駛，亦疏未注意汽車變換車道時，應讓直行車先行，並注意安全距離，而貿
    然向左變換車道進入同路段北向內側快車道內，並違規行駛於內側快車道上，致
    甲○○所駕駛自小客車右前方處因而擦撞及乙○○所駕駛之輕型機車後方，並致
    乙○○所騎機車人車右傾倒地滑行三、四公尺，並因而致乙○○受有右胸部挫傷
    合併肋骨骨折之傷害。
二、案經乙○○訴由彰化縣警察局彰化分局報請臺灣彰化地方法院檢察署檢察官偵查
    起訴。
    理  由
一、訊據被告甲○○供承於右開時地無照駕駛車牌號碼ＡＵ－六九三九號自小客車與
    告訴人乙○○所騎駛之車牌號碼ＴＭＷ－一七九號輕型機車發生車禍肇事，並致
    告訴人受傷等情，雖否認有何過失，辯稱：伊駕車於綠燈後起步行駛於內側快車
    道，係告訴人騎駛機車突然自同向外側快車道駛入內側快車道，擦撞伊之自小客
    車才倒地受傷云云。惟查：右揭事實，業據告訴人於警訊時、偵查中及本院審理
    時迭次指訴伊係騎駛機車行駛於內側快車道遭被告所駕自小客車撞及機車後方而
    倒地受傷等情在卷，並有道路交通事故調查報告表一份、秀傳紀念醫院出具之驗
    傷診斷證明書一紙、被告無照駕駛之舉發通知單一份及攝有機車刮地痕走向、機
    車倒地方向、兩車受損情形之車禍現場照片五張附卷可資佐證，而觀諸上開道路
    交通事故調查報告表及車禍現場照片顯示之機車刮地痕走向係自被告所駕自小客
    車之右前方處起右斜約二公尺，機車倒地方向為右傾倒地，車頭向東，倘如被告
    所辯係告訴人之機車自右側即外側快車道向左側即內側快車道撞擊自小客車，其
    機車之作用力方向既係自東南方撞向西北方，其機車倒地後之車頭走向應無可能
    如現場照片所示指向東方；依上開證據資料，應係告訴人騎駛機車從外側快車道
    不當變換車道至內側快車道時，於告訴人已騎入內側快車道之際，被告亦疏未注
    意車前狀況及車輛併行之間隔，而致自小客車右前方撞及告訴人所騎機車後方，
    因而致機車右斜倒地無訛，是被告此部分所辯，尚無可採。按車輛行駛時，駕駛
    人應注意車前狀況及車輛併行之間隔，並隨時採取必要之安全措施，道路交通安
    全規則第九十四條第三項定有明文。本件被告駕車原應注意上述道路交通安全規
    則之規定，且依當時路況，又無不能注意之情形，竟疏未注意，以致肇事，並致
    告訴人受傷，雖告訴人疏未注意上述道路交通安全規則第九十八條第一項第六款
    、第九十九條第一項第二款之規定而騎機車貿然向左變換車道不當及違規行駛內
    側快車道而為肇事主因，亦與有過失，被告仍難辭其為本件車禍肇事次因之過失
    責任；又本件經送臺灣省彰化縣區車輛行車事故鑑定委員會鑑定結果，亦大致持
    相同見解，有該會函文及鑑定意見書在卷可稽。另告訴人之受有傷害，除係因自
    己騎車與有過失所致外，亦係由被告前揭過失駕駛行為所致，是被告之過失駕駛
    行為與告訴人之受傷間，自存有相當因果關係。綜上所述，本件事證明確，被告
    右揭犯行，洵堪認定，應予依法論科。
二、核被告所為，係犯刑法第二百八十四條第一項前段之過失傷害罪。被告無駕駛執
    照駕車，因而致告訴人受傷，依法應負刑事責任，應依道路交通管理處罰條例第
    八十六條第一項之規定，加重其刑。又被告前曾因過失傷害案件，經法院判處有
    期徒刑二月，並諭知易科罰金之標準確定，於八十八年五月十日易科罰金執行完
    畢，此有臺灣彰化地方法院檢察署刑案資料查註紀錄表、臺灣高等法院被告全國
    前案紀錄表在卷可稽，其於五年內再犯本件有期徒刑以上之罪，應依刑法第四十
    七條之規定論以累犯，並遞加重其刑。爰審酌被告就本件車禍之過失程度較輕，
    告訴人所受傷害之部位及程度，被告肇事後否認犯行，且尚未與告訴人達成和解
    ，賠償民事損失，暨被告之品行、智識程度及其他一切情狀，量處如主文所示之
    刑，並諭知易科罰金之折算標準，以示懲儆。
據上論斷，應依刑事訴訟法第二百九十九條第一項前段，刑法第二百八十四條第一項
前段、第四十一條第一項前段、第四十七條，道路交通管理處罰條例第八十六條第一
項，罰金罰鍰提高標準條例第一條前段、第二條，判決如主文。
本案經檢察官黃淑媛到庭執行職務。
中    華    民    國      九十二    年     二       月      二十四      日
                              臺灣彰化地方法院刑事交通法庭
                                    法      官  李  進  清
右正本證明與原本無異。
如不服本判決，應於判決送達後十日內向本院提出上訴狀( 須附繕本 )。
告訴人或被害人對於判決如有不服具備理由請求檢察官上訴者，其上訴期間之計算係
以檢察官收受判決正本之日期為準。
                                    法院書記官  張  俞  文
中    華    民    國      九十二    年     二       月      二十四      日
刑法第二百八十四條
因過失傷害人者，處六月以下有期徒刑、拘役或五百元以下罰金。致重傷者，處一年
以下有期徒刑、拘役或五百元以下罰金。
從事業務之人，因業務之過失傷害人者，處一年以下有期徒刑、拘役或一千元以下罰
金。致重傷者，處三年以下有期徒刑、拘役或二千元以下罰金。


司法院資訊處製作；財團法人民間司法改革基金會備份。
